臺灣高雄地方法院民事判決　　　　　　110年度鳳簡字第564號
原　　　告　南山醫院（即謝宗佑之承當訴訟人）

法定代理人　方武忠　
訴訟代理人　吳剛魁律師
　　　　　　周志龍律師
　　　　　　李明翰律師
被　　　告　陳忠發　
上列當事人間請求損害賠償事件，本院於民國110 年10月13日言
詞辯論終結，判決如下：
    主      文
被告應給付原告新臺幣壹拾萬壹仟貳佰參拾元，及自民國一一０
年四月三十日起至清償日止，按週年利率百分之五計算之利息。
原告其餘之訴駁回。
訴訟費用新臺幣柒仟陸佰陸拾元由被告負擔新臺幣肆仟玖佰元，
餘由原告負擔。
本判決第一項得假執行。但被告以新臺幣壹拾萬壹仟貳佰參拾元
為原告預供擔保，得免為假執行。
    事實及理由
壹、程序部分
一、按訴訟繫屬中為訴訟標的之法律關係，雖移轉於第三人，於
    訴訟無影響；前項情形，第三人經兩造同意，得聲請代移轉
    之當事人承當訴訟，民事訴訟法第254 條第1 項、第2 項前
    段定有明文。原告謝宗佑於本院審理中，將其原本受讓之權
    利即南山醫院對被告之損害賠償債權，再讓與予南山醫院，
    南山醫院於民國110 年4 月7 日具狀聲請承當訴訟，有車輛
    損害賠償債權請求權讓與同意書、民事聲請狀、債權轉讓同
    意書附卷可稽（本院卷第105 、157 至158 、161 頁），並
    經兩造同意由南山醫院代原告承當訴訟（本院卷第161 、17
    3 頁），揆諸上揭規定，自得由南山醫院續行本件訴訟程序
    ，合先敘明。
二、次按訴狀送達後，原告不得將原訴變更或追加他訴，但請求
    之基礎事實同一者、擴張應受判決事項之聲明者，不在此限
    ；被告於訴之變更或追加無異議，而為本案之言詞辯論者，
    視為同意變更或追加。民事訴訟法第436 條之23、第436 條
    第2 項、第255 條第1 項第2 款、第3 款、第2 項定有明文
    。本件起訴時原聲明請求：被告應給付原告新臺幣（下同）
    100,000 元（本院卷第9 頁），嗣於訴狀送達後，基於同一
    侵權行為事實增加請求車價減損等損害，而擴張聲明為：被
    告應給付原告158,316 元，及自民事辯論意旨狀繕本送達翌
    日起至清償日止，按週年利率5 ％計算之利息（本院卷第18
    1 至182 頁），訴訟標的金額已逾100,000 元，顯非屬民事
    訴訟法第436 條之8 所定應適用小額訴訟程序審理之範圍。
    又被告雖曾對於原告訴之追加無異議而為本案言詞辯論，惟
    兩造未合意適用小額訴訟程序，本院認本件適用小額程序不
    適當，已依民事訴訟法第436 條之8 第2 項、第3 項職權裁
    定改用簡易程序，併予敘明。
三、被告經合法通知，無正當理由未於言詞辯論期日到場，核無
    民事訴訟法第386 條各款所列情形，爰依原告聲請，由其一
    造辯論而為判決。
貳、實體部分
一、原告主張：被告於109 年10月24日7 時2 分許，駕駛車牌號
    碼00-0000 號自用小客車（下稱肇事車輛），沿國道一號由
    南往北方向行駛，行經該路段北向車道366 公里處（即高雄
    市建國路與九如路入口閘道），本應注意車前狀況，並隨時
    採取必要之安全措施，而依當時天候晴、日間有自然光線、
    柏油路面乾燥無缺陷且無障礙物、視距良好，並無不能注意
    之情事，竟疏未注意及此，被告所駕駛之肇事車輛先撞擊該
    處匝道內側護欄，致肇事車輛之車身向左偏移，適原告員工
    謝宗佑駕駛原告所有之車牌號碼0000-00 號自用小客貨車（
    下稱系爭車輛），由南往北方向行駛至該處，雖立即煞車減
    速，惟仍撞擊肇事車輛車左前車頭（下稱系爭事故），致系
    爭車輛受有損害。原告因系爭事故支出系爭車輛維修費用60
    ,000元（零件費用30,000元、工資30,000元），又將系爭車
    輛拖吊至修車廠，支出拖吊費用6,400 元；又系爭車輛為原
    告用以接送洗腎病人之交通車，於系爭車輛維修期間即109
    年10月24日起至同年11月12日止，原告因無法使用系爭車輛
    載送血液透析病患，致原告臨時委託計程車司機接送患者，
    因而支出計程車費用29,830元；且系爭車輛因系爭事故，修
    修復後之價值為60,000元，故原告因系爭車輛未能以正常行
    情價115,000 元出售，受有55,000元之損害；另系爭車輛因
    系爭事故受損，謝宗佑於109 年1 月24日、10月26日、10月
    27日、10月28日、11月3 日及110 年1 月26日為協調車禍事
    宜，致無法正常工作，原告因而受有人力費用之減損7,086
    元，總計請求被告賠償158,316 元。爰依民法第184 條第1
    項前段、第191 條之2 前段、第196 條之規定提起本件訴訟
    ，並聲明：被告應給付原告158,316 元，及自民事辯論意旨
    狀繕本送達翌日起至清償日止，按週年利率5 ％計算之利息
    。
二、被告未於最後言詞辯論期日到場，惟其到場時則以：對於系
    爭事故被告有未注意車前狀況導致自撞內側護欄後波及系爭
    車輛之事實不爭執，但謝宗佑駕駛系爭車輛應有未注意車前
    狀況之過失，因為如果有煞車就不會撞擊；對於原告請求之
    各項費用，請法院依法審理，但被告沒有錢可以賠等語置辯
    ，並聲明：原告之訴駁回。
三、本院得心證之理由：
（一）按因故意或過失，不法侵害他人之權利者，負損害賠償責
      任；汽車、機車或其他非依軌道行駛之動力車輛，在使用
      中加損害於他人者，駕駛人應賠償因此所生之損害；汽車
      行駛時，駕駛人應注意車前狀況及兩車並行之間隔，並隨
      時採取必要之安全措施，不得在道路上蛇行，或以其他危
      險方式駕車，民法第184 項第1 項前段、第191 條之2 前
      段、道路交通安全規則第94條第3 項分別定有明文。查原
      告主張被告於上開時地駕駛肇事車輛，因未注意車前狀況
      先撞擊該處匝道內側護欄，致肇事車輛之車身向左偏移，
      謝宗佑駕駛系爭車輛行經該處而撞擊肇事車輛車左前車頭
      ，致系爭車輛受損之事實，業據其提出系爭車輛行照及車
      損照片、估價單、發票、道路交通事故現場圖、現場照片
      、初步判定表等件為證（本院卷第21至33、159 、187 至
      191 頁），並經本院職權調閱系爭事故道路交通事故現場
      圖等資料1 份在卷可稽（本院卷第121 至141 頁），被告
      就此亦不爭執，堪認被告對系爭事故之發生確有過失。至
      被告抗辯謝宗佑駕駛系爭車輛應有未注意車前狀況之過失
      乙節，於本院審理中陳明無證據證明（本院卷第174 頁）
      ，而系爭事故發生經過既已認定係被告未注意車前狀況先
      撞擊匝道內側護欄，致肇事車輛之車身向左偏移，謝宗佑
      駕駛系爭車輛行經該處而撞擊肇事車輛車左前車頭，參以
      被告於警詢時陳稱：不清楚如何發生系爭事故，僅知有一
      次碰撞等語（本院卷第129 頁），謝宗佑於警詢時則稱：
      我看到肇事車輛突然向左自撞匝道內側護欄反彈失控，我
      看到時距離不到5 公尺，當時我的車速約時速50至60公里
      ，減速煞車後還是來不及撞擊肇事車輛左前車頭等語（本
      院卷第133 頁），堪認被告駕駛系爭車輛係突然發生撞擊
      匝道內側護欄後向左偏移之情事，謝宗佑駕駛系爭車輛行
      駛於其車道，於發現此情狀時已距離不到5 公尺，隨即減
      速煞車，顯有注意車前狀況，被告僅以謝宗佑減速煞車後
      仍發生碰撞乙節，即反推其未注意車前狀況，自非可採。
（二）承上，被告對系爭事故之發生具有過失，原告依侵權行為
      之法律關係請求被告賠償其損害應屬有據，而原告所得請
      求賠償之各項金額分述如下：
    ⒈系爭車輛維修費用60,000元部分
      按不法毀損他人之物者，被害人得請求賠償其物因毀損所
      減少之價額；負損害賠償責任者，除法律另有規定或契約
      另有訂定外，應回復他方損害發生前之原狀，前項情形，
      債權人得請求支付回復原狀所必要之費用，以代回復原狀
      。民法第196 條、第213 條第1 項、第3 項分別定有明文
      。又依民法第196 條請求賠償物被毀損所減少之價額，得
      以修復費用為估定之標準，但以必要者為限，例如：修理
      材料以新品換舊品，應予折舊，此有最高法院77年5 月17
      日77年度第9 次民事庭會議決議可資參照。故債權人所得
      請求者既為回復原狀之必要費用，倘以維修費用為估定其
      回復原狀費用之標準，則修理材料以新品換舊品時，即應
      予折舊。而關於固定資產折舊率又可分為平均法及定率遞
      減法。所謂平均法係以固定資產成本減除殘價後之餘額，
      按固定資產耐用年數表規定之耐用年數平均分攤，計算其
      每期折舊額，定率遞減法係以固定資產每期減除該期折舊
      額之餘額順序作為各次期計算折舊之基數，而以一定比率
      計算其折舊額。是依損害賠償之目的在於填補被害人實際
      損害之目的而言，應採用平均法計算折舊，較為公允。經
      查，原告業已支出系爭車輛修復費用60,000元（零件費用
      30,000元、工資30,000元），提出前揭估價單、發票、車
      損照片為證，其維修之項目核與系爭車輛因系爭事故造成
      之車損部位相符，被告就此亦不爭執，堪認均屬修復所必
      要。而系爭車輛係94年8 月出廠（本院卷第159 頁），迄
      系爭事故發生時即109 年10月24日，已使用逾15年，依行
      政院所頒固定資產耐用年數表及固定資產折舊率表，自用
      小客車之耐用年數為5 年，零件材料僅餘殘價5,000 元〔
      殘價＝取得成本/ （耐用年數+1），即30,000 元÷（5+1
      ）＝5,000 元〕，加計無庸計算折舊之工資30,000元，共
      計35,000元。是原告得請求被告賠償之系爭車輛維修費用
      為35,000元，逾此範圍即非正當，不應准許。
    ⒉系爭車輛拖吊費6,400元部分
      原告主張系爭事故發生後，系爭車輛拖吊至修車廠維修，
      支出拖吊費用6,400 元，提出拖救服務契約三聯單為證（
      本院卷第19頁）。查系爭車輛因系爭事故受損嚴重已無法
      行駛，有前開系爭車輛車損照片可稽，足認確有拖吊系爭
      車輛自道路移除至修車廠之必要，是原告此項支出請求被
      告賠償，亦屬有據。
    ⒊修車期間支出之計程車費用29,830元部分
      原告主張系爭車輛為原告用以接送洗腎病人之交通車，於
      系爭車輛維修期間即109 年10月24日起至同年11月12日止
      ，原告因無法使用系爭車輛載送血液透析病患，致原告臨
      時委託計程車司機接送患者，因而支出計程車費用29,830
      元一情，提出發票、維修期間證明、計程車費用統計表及
      收據、醫療機構開業執照、血液透析病患接送名單及血液
      透析記錄表為證（本院卷第163 、195 至295 頁），足認
      系爭車輛確係原告用以接送洗腎病人之交通車，故其於系
      爭車輛遭侵害受損而不能使用之維修期間，因而支出計程
      車費用29,830元，當與本件侵權行為間具有相當因果關係
      ，被告自應負賠償責任。
    ⒋車價減損55,000元部分：
      原告主張系爭車輛因系爭事故，修修復後之價值為60,000
      元，故原告因系爭車輛未能以正常行情價115,000 元出售
      ，受有55,000元之損害一情，雖提出同年份同車型中古車
      售價資料、中古汽車買賣合約書、汽機車各項異動登記書
      為證（本院卷第297 至303 頁）。惟經本院委請高雄市汽
      車商業同業公會對於系爭車輛進行鑑定，該公會鑑定系爭
      車輛於109 年10月24日前正常使用且未發生事故情況下，
      市價約70,000元，發生系爭事故修復後，市價約40,000元
      ，價值減少約30,000元，有該公會110 年8 月9 日（110
      ）高市汽商雄字第826 號函附卷可稽（本院卷第389 頁）
      ，足認系爭車輛確係因系爭事故受有交易價值減損30,000
      元之損害。從而，原告請求被告應賠償系爭車輛因系爭事
      故減損之車價30,000元，核與民法第196 條規定相符，自
      屬有據，逾此範圍之部分，則不應准許。
    ⒌人力費用減損7,086 元部分
      原告主張系爭車輛因系爭事故受損，謝宗佑於109 年1 月
      24日、10月26日、10月27日、10月28日、11月3 日及110
      年1 月26日為協調車禍事宜，致無法正常工作，原告因而
      受有人力費用之減損7,086 元一情，固提出調解不成立證
      明書、薪資證明單為證（本院卷第305 至307 頁），惟原
      告為維護自身權益委由員工謝宗佑循調解解決糾紛，本需
      耗費相當勞費，盡其攻擊防禦之能事，而屬原告為主張權
      利所必然伴隨之支出，且為原告可預估之程序上勞費，他
      方應訴亦有勞費支出，此為法治社會解決私權紛爭制度設
      計所不得不然，尚難認與被告之侵權行為間具相當因果關
      係，原告此部分主張難謂有據，不應准許。
    ⒍綜上，原告因系爭事故得請求被告賠償之金額為101,230
      元（計算式：35,000元＋6,400 元＋29,830元＋30,000元
      ＝101,230 元）。
（三）末按給付無確定期限者，債務人於債權人得請求給付時，
      經其催告而未為給付，自受催告時起，負遲延責任。其經
      債權人起訴而送達訴狀，或依督促程序送達支付命令，或
      為其他相類之行為者，與催告有同一之效力。又遲延之債
      務以支付金錢為標的者，債權人得請求依法定利率計算之
      遲延利息，民法第229 條、第233 條第1 項分別定有明文
      。查原告依侵權行為之法律關係，得請求被告賠償其損害
      101,230 元為有理由，業如上述，此項給付無確定期限，
      而原告之民事辯論意旨狀繕本於110 年4 月29日送達被告
      （本院卷第367 頁），發生送達加催告之效力。準此，原
      告請求給付自民事辯論意旨狀繕本送達翌日即110 年4 月
      30日起至清償日止，按週年利率5 ％計算之利息，於法並
      無不合，應予准許。
四、綜上所述，原告依侵權行為之法律關係，請求被告給付101,
    230 元，及自110 年4 月30日起至清償日止，按週年利率5
    ％計算之利息範圍，為有理由，應予准許，逾此範圍之請求
    ，為無理由，應予駁回。
五、本件原告勝訴部分係就民事訴訟法第427 條第1 項訴訟適用
    簡易程序所為被告敗訴之判決，依同法第389 條第1 項第3
    款規定，應依職權宣告假執行，並依同法第392 條第2 項規
    定，依職權宣告被告如為原告預供擔保，得免為假執行。
六、訴訟費用負擔之依據：民事訴訟法第79條。
中    華    民    國   110    年    10    月    29    日
                  鳳山簡易庭  法  官  楊儭華
訴訟費用計算式：
裁判費(新臺幣)   1,660元
鑑定費用         6,000元
合計             7,660元
以上正本係照原本作成。
如不服本判決，應於送達後20日內，向本院提出上訴狀並表明上
訴理由，如於本判決宣示後送達前提起上訴者，應於判決送達後
20日內補提上訴理由書（須附繕本）。
中    華    民    國   110    年    10    月    29    日
                              書記官  李冠毅